臺灣南投地方法院民事裁定   　　　　　　110年度亡字第8號
聲　請　人　臺灣南投地方檢察署檢察官
相　對　人
即　失蹤人　廖瑞生　

上列聲請人聲請宣告失蹤人廖瑞生死亡事件，本院裁定如下：
    主  文
一、宣告廖瑞生於中華民國四十六年二月三日下午十二時死亡。
二、程序費用由廖瑞生遺產負擔。
    理  由
一、本件聲請意旨略以：相對人廖瑞生（男，民國0年00月00日
    生，身分證統一編號：Z000000000號，設籍於南投縣○○市
    ○○路000巷0號），其自36年2月3日列案失蹤迄今均未尋獲
    ，且無入出境、全民健保紀錄及在監在押等紀錄，為此聲請
    對相對人為死亡宣告等語。
二、按失蹤人失蹤滿十年後，法院得因利害關係人之聲請，為死
    亡之宣告。失蹤人為七十歲以上者，得於失蹤滿五年後，為
    死亡之宣告。受死亡宣告者，以判決內所確定死亡之時，推
    定其為死亡；前項死亡之時，應為民法第八條各項所定期間
    最後日終止之時。但有反證者，不在此限。民國71年1月4日
    修正前民法第8條第1項及第2項、第9條分別有明文。次按修
    正之民法總則第8條之規定，於民法總則施行後修正前失蹤
    者，亦適用之；但於民法總則修正前，其情形已合於修正前
    民法總則第8條之規定者，不在此限，民法總則施行法第3條
    第3項亦有明定。再民法第8條規定所稱失蹤，係指失蹤人離
    去其最後住所或居所，而陷於生死不明之狀態。至「生死不
    明」並非絕對而係相對的狀態，僅須聲請人、利害關係人及
    法院不知其行蹤，即為失蹤（最高法院104年度台簡抗字第1
    84號裁判參照）。次按宣告死亡或撤銷、變更宣告死亡之裁
    定，利害關係人或檢察官得聲請之。宣告死亡之裁定應確定
    死亡之時，亦為家事事件法第155條、第159條第1項所明定
    。
三、經查：
  ■攽n請人主張之前開事實，業據其提出南投○○○○○○○○00    ○110年2月24日投戶字第1100000544號函、內政部移民署11
    0年2月4日移署資字第1100019263號函及所附中外旅客個人
    歷次入出境資料查詢、戶籍謄本、失蹤人口-個別查詢、己
    身一親等資料查詢結果、個人基本資料查詢結果、個人戶籍
    資料（完整姓名查詢結果）、全戶戶籍資料（完整姓名）查
    詢結果、南投縣政府警察局南投分局110年5月7日投投警偵
    字第1100009237號函及所附查訪表、三親等資料查詢結果、
    在監在押記錄表、法務部-健保資訊連結作業查詢紀錄等件
    為證。
  ■豸S相對人查無勞保及健保資料，亦無入出境、前案及在監在
    押等紀錄，亦無申辦電話使用之紀錄，有本院依職權查詢之
    入出境資訊連結作業、勞保及健保局電子閘門網路資料查詢
    表、法務部-健保資訊連結作業查詢紀錄、臺灣高等法院被
    告前案紀錄表、出入監簡列表、電信資訊連結作業系統查詢
    資料在卷為憑。前經聲請人及本院於98年度家催字第5號公
    示催告事件中函請警方訪查相對人之親屬廖碧冠、廖碧玲、
    廖顯璋，其等均稱不知相對人之去向等情，有聲請人所提南
    投縣政府警察局南投分局110年5月7日投投警偵字第1100009
    237號函及所附查訪表，及南投縣政府警察局南投分局98年6
    月8日投投警偵字第0980008729號函、高雄市政府警察局前
    鎮分局98年6月16日高市警前分偵字第0980013641號函附於
    前開公事催告事件卷宗可佐。
  ■呇A查相對人未婚並無子女，其三親等內之親屬僅有其父范螺
    及其母范廖利，但查無其父母之身分證統一編號及地址等資
    料，有聲請人所提三親等資料查詢結果在卷可明，本院亦無
    從通知上開之人到庭以調查相對人之存歿情形。綜上所述，
    相對人自36年2月3日列案失蹤，迄今已逾10年，聲請人聲請
    死亡宣告並公示催告，前經本院以98年度家催字第5號裁定
    准予公示催告，然申報期間屆滿，均未據相對人陳報其生存
    ，或知相對人生死者，陳報其所知，業經本院調閱前開公示
    催告事件卷宗核閱屬實。從而，堪認相對人確已離去其住所
    且未與任何家人至親聯絡，其自36年2月3日失蹤迄今，陷於
    生死不明之狀態已逾10年之失蹤法定期間，聲請人為臺灣南
    投地方檢察署檢察官，其請求對相對人為死亡之宣告，核與
    首開規定相符，應予准許。
四、本件相對人於36年2月3日失蹤，其係於71年1月4日民法修正
    前即已失蹤，應適用上開修正前之民法相關規定，計至46年
    2月3日為止，已屆滿10年，自應推定其於是日下午12時為死
    亡之時，依法准予宣告相對人於46年2月3日下午12時死亡。
五、訴訟費用負擔之依據：家事事件法第154條第3項。
中　　華　　民　　國　 110　　年　　8 　　月　　5 　　日
                                臺灣南投地方法院家事法庭
                                          法  官  柯伊伶
以上正本係照原本作成。
如不服本裁定，得於收受裁定後10日內向本院提出抗告狀，並繳
納抗告費新臺幣1,000元。
中　　華　　民　　國　 110　　年　　8 　　月　　5 　　日
                                          書記官  白淑幻